高法院刑事判決　　　　　　 九十一年度台上字第二四八一號
　　上　訴　人　甲○○
右上訴人因違反毒品危害防制條例案件，不服台灣高等法院台中
分院中華民國八十九
年一月十九日第二審判決（八十八年度上訴字第二二五四號，起
訴案號：台灣彰化地
方法院檢察署八十七年度少連偵字第三二五號），提起上訴，本
院判決如左：
    主  文
原判決撤銷，發回台灣高等法院台中分院。
    理  由
本件原判決認定上訴人甲○○為成年人，明知安非他命係屬毒品
危害防制條例列管之
第二級毒品，竟基於概括犯意，連續於民國八十七年一月間，在
彰化縣大村鄉○○村
○○路○段二巷四十五號住處，將安非他命一包（毛重約零點壹
公克）無償提供予未
成年之ＡＯＯ（七十年十月二十二日生）施用，又於八十七年六
月間，在同上處所無
償提供安非他命予賴淑媚吸食，復於八十七年十月十四日晚上十
一時許，在同上處所
提供安非他命予ＡＯＯ與其共同施用；嗣於八十七年十月十九日
下午四時許，為警查
獲等情。因而撤銷第一審判決，改判仍論處上訴人成年人連續對
未成年人轉讓第二級
毒品罪刑，固非無見。
惟查：（一）被告之自白，須非出於強暴、脅迫、利誘、詐欺或
其他不正之方法，且
與事實相符者，始得採為證據，如被告之自白，係出於不正之方
法，並非自由陳述，
即取得自白之程序，已非適法，則不問自白之內容是否確與事實
相符，因其非係適法
之證據，不能採為判決基礎，故審理事實之法院遇有被告對於自
白抗辯出於不正方法
取得時，應先於其他事實而為調查。卷查上訴人在原審辯稱其於
警訊時坦承犯行係出
於警察之威脅（見原審卷二○頁背面），其第一審辯護人亦抗辯
上訴人之警訊自白，
非出於真意，不具任意性云云（見一審卷四五頁）；如果無訛，
上訴人在警訊之自白
，即非適法之證據。乃原審未先查明前述上訴人之自白確非出於
不正方法取得，遽採
為判決基礎，自有查證未盡及違反證據法則之違法。（二）事實
審法院依職權或聲請
調查所得之證據資料，如其內容或對同一待證事實之價值不相一
致時，應於判決書內
敘明理由，加以取捨，形成心證，以認定事實，否則如就此等證
據未加取捨，全部採
為認定犯罪事實之依據，即有證據上理由矛盾及理由不備之違法
。卷查上訴人在警訊
時供稱：「八十六年二、三月間，我有提供安毒予賴淑媚、ＡＯＯ
等」、「ＡＯＯ係
於八十六年二、三月間、八十六年十月間、八十七年三、四月間
及八十七年十月十四
日共在我住處吸食安非他命四次，安非他命係由我提供」云云（
見警卷六、七頁），
於檢察官偵訊時坦承八十七年一月間在其住處提供安非他命予Ａ
ＯＯ、賴淑媚吸用等情（見偵查卷六頁背面），ＡＯＯ於八十七
年十月十五日在警訊時則指稱：「我約從一年前有吸食過安非他
命，最近一次於八十七年十月十四日夜晚二十三時許，又在彰化
縣大村鄉○○村○○路○段二巷四十五號『諒叔』家中吸食安非
他命」、「吸食之安非他命是『諒叔』提供予我的，沒有收錢的
」、「我報繳之安非他命一包、吸食器一支，也是甲○○於八十
七年一月時在其處所交給我的，我一直沒有動過」等語（見原審
卷五○之六、七頁），賴淑媚在警訊時供稱：「我曾於八十七年
六月間到甲○○住所與他共同吸食安非他命一次，安非他命是甲
○○提供，沒有販售」等語，顯然上訴人上開自白之內容前後不
一，且其所稱轉讓安非他命之時間或次數，與ＡＯＯ、賴淑媚之
供述亦不相符，究竟應如何取捨，原判決既未予以釐清並於理由
內詳予論斷說明，復併採為其認定上訴人犯罪之主要證據，自有
證據上理由矛盾之違法。（三）毒品危害防制條例第八條第二項
之轉讓第二級毒品罪，以所轉讓者確為第二級毒品為成立要件，
自須證明行為人所轉讓之物品確為第二級毒品，始足當之，至於
是否屬於第二級毒品，則須嚴格之證明。原判決既認定上訴人轉
讓第二級毒品安非他命予ＡＯＯ、賴淑媚，則其經由如何之調查
或檢驗、鑑定足以證明上訴人轉讓予ＡＯＯ、賴淑媚之物品確為
安非他命（例如經由受讓者提出而查扣之證物驗出安非他命成分
，或經由施用者之尿液驗出安非他命反應），俱未予調查，亦未
於理由內予以說明，同有應於審判期日調查之證據未予調查及理
由欠備之違法。以上諸端，或為上訴意旨所指摘，或為本院得依
職權調查之事項，應認原判決有撤銷發回更審之原因。又原判決
關於不另為無罪諭知部分，檢察官起訴書既指明與前揭論罪科刑
部分有裁判上一罪關係，依審判不可分原則，應併予發回，附予
明。
據上論結，應依刑事訴訟法第三百九十七條、第四百零一條，判
決如主文。
中      華      民      國    九十一    年      五
月      二      日
                              最高法院刑事第八庭
                                  審判長法官  莊  登  照
                                        法官  洪  明  輝
                                        法官  黃  一  鑫
                                        法官  魏  新  和
                                        法官  林  秀  夫
      右正本證明與原本無異
                                              書  記  官
中      華      民      國    九十一    年      五
月      七      日
